【裁判字號】    90,上易,986
【裁判日期】    900129
【裁判案由】    侵占
【裁判全文】
臺灣高等法院刑事判決                              九十年度上易字第九八六號
    上  訴  人
    即  被  告  乙○○
右上訴人因被告侵占案件，不服臺灣台北地方法院八十九年度易字第一五二三號，中
華民國九十年一月二十九日第一審判決 (起訴案號：臺灣台北地方法院檢察署八十九
年度偵字第一０九五四號)提起上訴，本院判決如左：
    主  文
上訴駁回。
    事實及理由
一、本案經本院審理結果，認第一審以上訴人即被告黃德修犯刑法第三百三十六條第
    二項之罪，判處有期徒刑八月，緩刑二年，認事用法及量刑均無不當，應予維持
    ，並引用附件第一審判決書記載之事實、證據及理由。
二、被告上訴意旨：被告係報社之業務員，於任職時已設認定不動產抵押予報社，報
    社卻要求於客戶倒帳時，應由業務員負擔，若業績不夠亦要求業務員自行補足，
    結果部分客戶未委登廣告，為求業績仍硬登，這部分之帳款就由被告承受；本件
    被告被訴侵占之款項中，且有部分係被告以後帳抵前帳之方式處理，並無侵占情
    形等語。
三、查被告於八十八年九月三十日書立給告訴人公司之「報告」中，已坦認動用廣告
    費一百三十二萬八千五百七十八元未呈報告訴人公司（見偵卷第三、四頁）；而
    報告」簽立後至同年十一月間，被告仍陸續有未將廣告費繳回之情形，亦據告訴
    人代理人及證人吳昭倪、陳惠方指述在卷（見偵卷第十九、二十頁），且有「離
    職同仁黃德修私自收走廣告費一覽表」及證明書、付款簽收簿等共六紙在卷可稽
    （見偵卷第七至十二頁）。被告於偵查中更已自承有挪用報社一百餘萬元等語（
    見卷第十八頁反面、第二十頁正面、第二三頁反面）。被告雖辯稱其遭客戶倒帳
    ，並未侵占云云。然客戶之倒帳，告訴人公司有報呆帳之方法，此經告訴人代理
    人陳述在卷（見偵卷第二四頁）。被告為求業績而未將倒帳上報，並將收自客戶
    之款項任意挪用，即有為己不法所有之意圖。至於被告另辯稱，其已設定足夠之
    不動產擔保予告訴人云云。縱認屬實，然此部分擔保之設定，係供為人事保證，
    非惟已經告訴人代理人指訴在卷，且為被告所不否認。亦即該等擔保之設定，係
    在擔保被告任職期間，均能依規定行事，若有違規或違法致告訴人受害時之賠償
    。不因有該擔保之認定即認被告可任意挪用原屬告訴人所有之款項。再按，所謂
    侵占，係指將所持有之他人所有之物，以不法領得之意思而據為己有。被告係告
    訴人公司之職員，負有向客戶收取廣告費用並於規定之時間內繳回告訴人公司之
    義務。亦即客戶繳交之廣告費雖由被告收取，然於被告收取之同時，該廣告費即
    屬告訴人公司所有，被告無正當理由未於規定時間內繳回公司而任意挪用，顯有
    為己不法所有之意圖，不因其有無設定擔保、其他客戶有無倒帳或事後有無與告
    訴人和解而受影響。被告所辯其僅挪用而未侵占云云，即無足取。
四、綜上所述，原審以被告係從事業務之人，侵占業務上所取得屬告訴人公司所有之
    廣告費之事證明確，認被告所為，係犯刑法第三百三十六條第二項之業務上侵占
    罪；且被告先後多次侵占行為，時間緊接，所犯構成要件相同，顯係出於概括之
    犯意所為，應論以連續犯一罪，並加重其刑；並審酌被告之品行、犯罪之動機、
    目的、手段、所生危害、犯罪後之態度及已與告訴人達成和解等一切情狀，量處
    有期徒刑八月；又以被告前未曾期徒刑以上刑之宣告，經此教訓應知所警惕，當
    無再犯之虞，認對其所宣告之刑以暫不執行為適當，爰併予宣告緩刑二年。經核
    並無不當。被告上訴否認犯罪，指摘原判決不當，為無理由，應予駁回。
據上論斷，應依刑事訴訟法第三百六十八條、第三百七十三條，判決如主文。
本案經檢察官鍾鳳玲到庭執行職務。
中      華      民      國    九十   年     四       月      三十       日
                              台灣高等法院刑事第七庭
                                    審判長法  官  吳  啟  民
                                          法  官  施  俊  堯
                                          法  官  林  瑞  斌
右正本證明與原本無異。
不得上訴。
                                          書記官  丁  淑  蘭
中    華    民    國     九十     年      五        月         一       日
附錄：本案論罪科刑法條全文﹕
刑法第三百三十六條第二項
對於業務上所持有之物，犯前條第一項之罪者，處六月以上五年以下有期徒刑，得併
科三千元以下罰金。
附件﹕
臺灣臺北地方法院刑事判決                        八十九年度易字第一五二三號
    公  訴  人  臺灣臺北地方法院檢察署檢察官
    被      告  乙○○  男三十二歲（民國○○○年○月○○日生）
                        住台北縣汐止市○○街一九０巷三號六樓
                        身分證統一編號：Ｋ一二四八六二四八號
右列被告因業務侵占案件，經檢察官提起公訴（八十九年度偵字第一○九五四號)，
本院判決如左：
「
    主  文
乙○○連續侵占對於業務上所持有之物，處有期徒刑捌月。緩刑貳年。
    事  實
一、乙○○係甲○○股份有限公司（下稱甲○○）廣告中心服務專員，負責向廣告客
    戶收取廣告費用，為從事業務之人，竟基於意圖為自己不法所有之概括犯意，自
    八十八年一月間起至同年十一月間止，連續將向客戶所收取之廣告費共計新台幣
    （下同）一百五十二萬五千六百九十二元侵占入己，未交回公司而挪為己用。
二、案經甲○○訴請臺灣臺北地方法院檢察署檢察官偵查起訴。
    理  由
一、訊據被告乙○○對於上開事實坦承不諱，核與告訴代理人丙○○指訴歷歷，甲○
    ○服務組主任張漢珍、廣告中心管理部主任朱道興、被告同事吳昭倪、陳惠方證
    述情節相符，復有被告親自書立之報告書、廣告客戶一覽表、證明書、付款簽收
    簿附卷可稽。事證明確，被告犯行堪予認定。
二、核被告所為，係犯刑法第三百三十六條第二項之業務上侵占罪。其先後多次侵占
    行為，時間緊接，所犯構成要件相同，顯係出於概括之犯意所為，應論以連續犯
    一罪，並加重其刑。審酌被告之品行、犯罪之動機、目的、手段、所生危害、犯
    罪後之態度及已與告訴人達成和解，有調解書一紙在卷可稽等一切情狀，量處如
    主文所示之刑。又被告前未曾期徒刑以上刑之宣告，此有台灣高等法院檢察署刑
    案記錄簡覆表在卷可稽，經此教訓應知所警惕，當無再犯之虞，本院因認對其所
    宣告之刑以暫不執行為適當，爰併予宣告緩刑二年，以啟自新。
三、據上論斷，應依刑事訴訟法第二百九十九條第一項前段，刑法第五十六條、第三
    百三十六條第二項、第七十四條第一款、罰金罰鍰提高標準條例第一條前段，判
    決如主文。
本案經檢察官戴東麗到庭執行職務。
中    華    民    國      九十    年    一        月    二十九        日
                                    臺灣臺北地方法院刑事第二庭
                                        法  官  曾  正  龍
右正本證明與原本無異。
如不服本判決應於送達後十日內向本院提出上訴狀。
                                        書記官  彭  自  青
中    華    民    國      九十    年一        月      三十        日


司法院資訊處製作；財團法人民間司法改革基金會備份。
